臺灣高雄地方法院民事裁定　　　　　　 96年度審抗字第123號
抗　告　人　甲○○○
相　對　人　高雄縣燕巢鄉農會
法定代理人　乙○
上列抗告人因與相對人間拍賣抵押物事件，對於中華民國96年7
月6 日本院96年度拍字第1689號所為裁定，提起抗告，裁定如下
：
    主  文
抗告駁回。
抗告程序費用新台幣壹仟元由抗告人負擔。
    理  由
一、按抵押權人於債權已屆清償期而未受清償者，得聲請法院拍
    賣抵押物，就其賣得價金而受清償，民法第873 條第1 項定
    有明文。又聲請拍賣抵押物，原屬非訟事件，祇須其抵押權
    已經依法登記，且債權已屆清償期而未受清償，法院即應為
    准許拍賣之裁定。至於為拍賣程序基礎之私法上權利有瑕疵
    或實際上之清償期有無變更等情事，則應由爭執其權利之人
    提起訴訟，以資救濟，而非依抗告程序聲明不服。亦有最高
    法院49年台抗字第244 號、58年台抗字第524 號判例意旨可
    供參酌。則抵押權人依上開規定聲請拍賣抵押物，係屬非訟
    事件，且法院所為准駁之裁定，並無就抵押債權及抵押權之
    存否為實質上判斷確認之效力。祗須其抵押權在形式上已依
    法登記，且所擔保之抵押債權經形式上審查結果亦已屆清償
    期而未受清償，法院即應為准許拍賣抵押物之裁定。至於就
    實體上法律關係有爭執之人，為求保護其權利，應另提起訴
    訟以求解決，而非依以抗告程序為救濟。
二、本件相對人主張其對抗告人有原裁定所載之債權，並以原裁
    定主文所示之不動產設定本金最高限額抵押權，且經依法登
    記，該債權又已屆清償期而未受清償等情，有相對人提出之
    抵押權設定契約書、他項權利證明書、土地登記謄本、擔保
    放款借據在卷可稽，原法院經審核結果，依上開規定准許相
    對人拍賣抵押物之聲請，即與法律規定相符而無違誤。
三、抗告意旨雖陳稱本件抵押權所擔保者為第三人即原先設定抵
    押時之所有權人李瑞章（嗣移轉登記予抗告人）與相對人間
    之新台幣（下同）120 萬元借款，而該借款債務業經清償完
    畢，至相對人所稱之本件保證債務，並不在本件抵押權擔保
    範圍內，原裁定准予拍賣，即有不當等語。然查，本件抵押
    權為最高限額之抵押權，其擔保之債權最高限額為120 萬元
    ，而所擔保之債權範圍，依抵押權設定契約書所附之其他定
    事項第4 項及該約定條款第1 條所載，係包括借款、票據、
    保證、開發國內信用狀及損害賠償等債務在內，則以保證債
    務之性質，應屬一定範圍內之法律關係所生之債權，而得為
    本件抵押權所擔保之標的。又李瑞章為相對人所稱本件保證
    2,000 萬元借款債務之保證人（相對人主張之借款餘額為17
    ,702,944 元 本息），除有借據在卷可稽外，亦為抗告人所
    不爭執，則抗告人稱本件抵押權擔保之範圍不包括上開保證
    債務，即與上開證據資料形式上所示之內容不符。況本件抵
    押權擔保範圍是否包括該保證債務，係屬涉及實體上權利義
    務有無之爭執事項，依上開說明，並非本件抗告程序所得審
    酌，應由抗告人就此爭執事項另行起訴以資解決。則其據以
    提起本件抗告，請求廢棄原裁定，即無理由，應予駁回。
四、據上論結：本件抗告為無理由，依非訟事件法第46條、第21
    條第2 項、第24條第1 項，民事訴訟法第495 條之1第1項、
    第449 條第1 項、第78條，裁定如主文。
中　　華　　民　　國　　96　　年　　8 　　月　　28　　日
                            民事第八庭
                                審判長法　官　林紀元
                                      法　官　謝靜雯
                                      法　官　楊國祥
以上正本證明與原本無異。
如不服本裁定應於送達後10日內向本院提出再抗告狀，並繳納再
抗告費新台幣1000元。再為抗告應以適用法規顯有錯誤為理由，
並經本院之許可，該許可以原裁定所涉及之法律見解具有原則上
重要性者為限。
中　　華　　民　　國　　96　　年　　8 　　月　　28　　日
                                      書記官　林怡君
